臺灣新北地方法院三重簡易庭民事判決
                          　　　　 110年度重簡字第1336號

原　　　告　陳建宏　
訴訟代理人　陳淑雲　
被　　　告　李春水　





上列當事人間請求侵權行為損害賠償事件，經本院刑事庭裁定移
送前來（109 年度審交附民字第1059號），本院於民國110 年10
月25日言詞辯論終結，判決如下：
　　主　　　文
一、被告應給付原告新臺幣（下同）287,759 元，及自民國110
    年1 月18日起至清償日止，按週年利率5 ％計算之利息。
二、原告其餘之訴駁回。
三、本判決第一項得假執行。但被告如以287,759 元為原告預供
    擔保後，得免為假執行。
四、原告其餘假執行之聲請駁回。
　　事實及理由
壹、程序方面：
一、本件原告起訴時原以訴外人高學淳（下稱高學淳）及李春水
    為被告；嗣於民國110 年8 月5 日，原告與高學淳調解成立
    ，此有調解筆錄在卷可按（本院卷一第105 至106 頁），因
    此發生訴訟繫屬消滅之效果，本院無庸就高學淳部分為裁判
    。
二、被告李春水經合法通知，未於言詞辯論期日到場，核無民事
    訴訟法第386 條各款所列情形，爰依同法第436 條第2 項適
    用第385 條第1 項規定，依原告之聲請，由其一造辯論而為
    判決。
貳、實體方面：
一、原告主張：緣高學淳於109 年4 月18日20時許，駕駛向被告
　　李春水借得之車號00-0000 號自用小客車（下稱肇事車輛）
　  ，沿新北市三重區重陽路行駛欲上中山高速公路，駛至重陽
    路與自強路交岔路口，因無照駕駛，見警車攔查即開始駕車
    逃逸，同日20時56分許高學淳沿三重區民生東街往安慶街方
    向逃逸，駛至三重區民生東街及大智街口，欲左轉大智街往
    重陽路四段方向行駛時，原應注意轉彎車應禮讓直行車先行
    ，且應注意車前狀況，而當時並無不能注意之情事，竟疏未
    注意及此，不慎撞擊對向騎乘you bike自行車沿民生東街往
    自強路方向直行之原告，致原告因而受有左股骨粗隆粉碎性
    骨折及臉部撕裂傷之傷害。被告明知高學淳無駕駛執照，仍
    出借肇事車輛供其駕駛致生系爭事故，應與高學淳連帶賠償
    原告所受上開損害，故依侵權行為提起本件訴訟，請求範圍
    及金額如下：
  1.醫療費用：109,618元。
  2.看護費用：23,100元
  3.不能工作損失：408,000元
  4.精神慰撫金：30萬元。
　　並聲明：被告應給付原告840,718 元及自109 年5 月1 日起
　　至清償日止，按年息5 ％計算之利息。
二、被告經合法通知，未於言詞辯論期日到場，亦未提出書狀作
    何聲明或陳述。
三、本院之判斷：
（一）被告與高學淳是否應依共同侵權行為負連帶責任？
    1.高學淳部分：
　　　按因故意或過失，不法侵害他人之權利者，負損害賠償責
  　　任。汽車、機車或其他非依軌道行駛之動力車輛，在使用
  　  中加損害於他人者，駕駛人應賠償因此所生之損害，民法
      第184 條第1 項前段及第191 條之2 前段分別定有明文。
      次按不法侵害他人之身體或健康者，對於被害人因此喪失
      或減少勞動能力，或增加生活上之需要時，應負損害賠償
      責任；不法侵害他人之身體、健康者，被害人雖非財產上
      之損害，亦得請求賠償相當之金額，民法第193 條第1 項
      、第195 條第1 項前段亦有明文。又損害賠償之債，以有
      損害之發生及有責任原因之事實，並二者之間有相當因果
      關係為其成立要件（最高法院30年上字第18號判例意旨參
      照）。末按當事人主張有利於己之事實者，就其事實有舉
　　　證之責任，民事訴訟法第277 條前段著有規定，因此主張
　　　侵權行為損害賠償請求權之人，對於侵權行為之成立要件
　　　應負舉證責任（最高法院100 年度台上字第328 號裁判意
　　　旨參照）。而本件高學淳因左轉彎未注意車前狀況，致原
      告受有左側股骨粗隆粉碎性骨折、臉部撕裂傷等情，業據
      其提出系爭道路交通事故現場圖、初步分析研判表、新北
      市聯合醫院乙種診斷證明書、報案三聯單、新北市聯合醫
      院住院醫療費用收據、支付照顧服務員費用收據等件為憑
      ，高學淳因系爭交通事故業經本院以109 年度審交訴第19
      4 號刑事判決以無照駕駛而犯過失傷害罪判處有期徒刑肆
      月確定在案，並經臺灣高等法院110 年度交上訴字第66號
      刑事判決駁回，有前開決書附卷可參（本院卷一第15至21
      頁、本院卷二第25至27頁），堪認原告主張為真實，揆諸
      前開規定，高學淳自應負損害賠償責任。
　　2.被告李春水部分： 
　 (1)按違反保護他人之法律，致生損害於他人者，負賠償責任
　　　。但能證明其行為無過失者，不在此限，民法第184 條第
　　　2 項定有明文。上開規定旨趣，乃因保護他人為目的之法
  　　律，意在使人類互盡保護義務，倘違反之，致損害他人權
    　利，與親自加害無異，自應使其負損害賠償責任。惟該條
      性質上屬於「轉介條款」及「概括條款」，自須引入連結
      該條以外之其他公私法中之強制規範，使之成為民事侵權
      責任的內容，俾該項不明確之法律規範得以充實及具體化
      ，自屬當然。至所謂「保護他人之法律」，因亦屬抽象之
      概念，故須就法規之立法目的、態樣、整體結構、體系價
      值，所欲產生之規範效果及社會發展等因素綜合研判之；
      凡以禁止侵害行為，避免個人權益遭受危害，不問係直接
      或間接以保護個人權益為目的者，均屬之。依此規定，苟
      違反以保護他人權益為目的之法律，致生損害於他人，即
      推定為有過失，而損害與違反保護他人法律之行為間復具
      有因果關係者，即應負損害賠償責任（最高法院103 年度
      台上字第1242號判決意旨參照），揆諸上旨，違反保護他
      人之法律致侵害他人權益者，本應負賠償責任，然若行為
      人可自行舉證證明其「無過失」，亦不排除免責之可能。
   (2)次按未領有駕駛執照駕駛小型車，可處6,000 元以上12,0
      00元以下罰鍰，並當場禁止其駕駛，道路交通管理處罰條
　　　例第21條第1 項第1 款已有明定；且按汽車所有人允許第
　　　1 項第1 款之違規駕駛人駕駛其汽車者，除依第1 項規定
　　　之罰鍰處罰外，並記該汽車違規紀錄1 次。但如其已善盡
　　　查證駕駛人駕駛執照資格之注意，或縱加以相當注意而仍
  　　不免發生違規者，不在此限，亦為前開條例第21條第5 項
    　所規範，且汽車駕駛人如許無駕駛執照之人駕駛其車輛，
      尚須依前開條例第23條吊扣其駕駛執照3 個月。依上條文
      ，可知我國為維護交通安全，業已透過「駕駛執照制度」
      限制小型車駕駛人之身分資格；且自欠缺駕駛執照猶駕駛
      小型車之人，非但會受行政罰鍰懲處，亦需「當場停止」
      駕駛行為之嚴峻規範效果觀之，前開「駕駛執照制度」非
      屬單純行政管制措施，亦屬國家評核駕駛人確具基礎行車
      能力之具體指標，藉此擔保我國駕駛人均具一定交通法規
      認知及駕駛能力，降低違規駕駛或不當駕駛侵害他人私權
      之可能，自屬保護他人之法律甚明。為達前開駕照制度之
      規範目的，道路交通管理處罰條例第21條第5 項亦課與借
      用車輛予他人之汽車所有人，需盡查證駕駛人駕駛執照資
      格之「查照義務」，以免無照者規避駕照制度恣意上路，
      堪認其與前開規範目的相同，亦屬可保護他人利益之法律
      。經查，高學淳於系爭事故發生時為無駕駛執照，業經本
      院109 年度審交訴字第194 號刑事判決認定在案。從而，
      本件原告主張被告未盡查照義務即將肇事車輛交予無駕駛
      執照之人駕駛，足認被告業已違反保護他人之法律，依民
      法第184 條第2 項之規範意旨，自應由被告舉證證明其無
      過失，始得免責。又被告經合法通知，未於言詞辯論期日
      到場，亦未提出書狀作何聲明或陳述，舉證說明其有何無
      過失之處，依民事訴訟法第436 條第2 項準用同法第280
      條第3 項、第1 項之規定，視同自認，是原告主張被告未
      經查證即將系爭肇事車輛借予高學淳，信屬實在。綜上，
      被告自應負侵權行為責任。
　　3.再按數人共同不法侵害他人之權利者，連帶負損害賠償責
  　　任，為民法第185 條第1 項前段所明定。又民事上之共同
  　　侵權行為（狹義義的共同侵權行為，即加害行為）與刑事
    　上之共同正犯，其構成要件並不完全相同，共同侵權行為
      人間不以有意思聯絡為必要，數人因過失不法侵害他人之
      權利，苟各行為人之過失行為，均為其所生損害共同原因
      ，即所謂行為關連共同，亦足成立共同侵權行為，依民法
      第185 條第1 項前段之規定，各過失行為人對於被害人應
      負全部損害之連帶賠償責任（最高法院67年台上字第1737
      號判例意旨參照）。依上，高學淳與被告均具備侵權行為
      要件，且均屬原告所受損害之共同原因，已具行為關連共
      同性，高學淳與被告自應對原告負全部損害之連帶賠償責
      任。
（二）次就原告下列各請求項目及金額是否應予准許，分別審究
      如下：
　　1.醫療費用：
　　　原告主張因系爭事故而受有左側股骨粗隆粉碎性骨折、臉
  　　部撕裂傷等情，業據其提出系爭道路交通事故現場圖、初
    　步分析研判表、新北市聯合醫院乙種診斷證明書、報案三
      聯單、新北市聯合醫院住院醫療費用收據等件為憑（109
      年度審交附民字第1059號卷【下稱附民卷】第13至21頁）
      ，並因前揭傷勢住院接受治療，共計支出109,618 元，此
      有新北市聯合醫院住院醫療費用收據在卷可稽，堪信真實
      ，就此所請，為有理由。
　　2.看護費用：
　　　原告請求其住院期間支出之看護費用，計23,100元，本院
　　　審酌原告所受傷勢係左側股骨粗隆粉碎性骨折，且於新北
  　　市聯合醫院乙種診斷證明書醫囑尚有記載：「出院後宜休
    　養六個月、專人看護一個月」等語，足見其傷勢確有於術
      後需專人看護之情形，且亦有支出照顧服務員費用之收據
      在卷可憑，故原告請求看護費用23,100元，核屬有據，應
      予准許。
    3.不能工作損失：
　　　原告固主張其從事麵包師傅工作，每月薪資51,000元，因
  　　前揭傷勢有不能工作之損失共計408,000 元（計算式：51
  　　,000元×8 個月＝408,000 元），惟未提出相關薪資證明
  　　，是難認原告主張每月薪資51,000元為真實。然審酌原告
    　於系爭事故發生時正值壯年，而屬有工作能力之人，是以
      基本薪資計算其不能工作之損失，尚屬合理。而109 年度
      每月基本工資為23,800元，則原告得請求賠償不能工作之
      損失為142,800 元（計算式：23,800元×6 個月＝142,80
      0 元），逾此部分之請求，即屬無據，應予駁回。
    4.精神慰撫金：
　　　按慰藉金之賠償須以人格權遭遇侵害，使精神上受有痛苦
  　　為必要，其核給之標準固與財產上損害之計算不同，然非
    　不可斟酌雙方身分資力與加害程度，及其他各種情形核定
      相當之數額（最高法院51年台上字第223 號判決意旨參照
　　　）。本院審酌原告因本件被告侵權行為造成原告受有前開
　　  傷害，並須持續追蹤治療，迄今仍有無法久站等情；被告　
  　　以賣檳榔為業，經濟狀況小康，名下並有汽車兩輛等情（
      參被告之警詢筆錄及限閱卷內稅務電子閘門財產所得調件
      明細表），及系爭事故案發經過等一切情狀，認原告請求
      之精神慰撫金30萬元尚屬適當，應予准許。
　　5.綜上，原告因系爭事故所致前揭傷害，因而得請求之損害
  　　賠償金額共計為575,518 元（計算式：醫療費用109,618 
  　　元＋看護費用23,100元＋不能工作之損失為142,800 元＋
  　　精神慰撫金30萬元＝575,518元）
（三）再按連帶債務人相互間，除法律另有規定或契約另有訂定
　　　外，應平均分擔義務；因連帶債務人中之一人為清償、代
  　　物清償、提存、抵銷或混同，而債務消滅者，他債務人同
    　免其責任；債權人向連帶債務人中之一人免除債務，而無
      消滅全部債務之意思表示者，除該債務人應分擔之部分外
      ，他債務人仍不免其責任，民法第280 條本文、第274 條
      及第276 條第1 項分別定有明文。依此，債務人應分擔部
      分之免除，可發生絕對之效力，亦即債權人與連帶債務人
      中之一人成立和解，如無消滅其他債務人連帶賠償債務之
      意思，而其同意債務人賠償金額如超過依法應分擔額者，
      債權人就該連帶債務人應分擔之部分，並無作何免除，對
      他債務人而言，固僅生相對之效力，但其同意賠償金額如
      低於依法應分擔額時，該差額部分，即因債權人對其應分
      擔部分之免除而發生絕對效力（最高法院109 年度台上字
      第1069號判決意旨參照）。經查：
　　1.被告與高學淳就原告因系爭事故所受損害，應負連帶賠償
      責任，已如上述。又被告與高學淳間之相互關係，並無法
      律另有規定，亦無證據證明其等就分擔額另有約定，依民
      法第280 條前段規定，應平均分擔義務，每人就本件賠償
      責任之內部應分擔額各為287,759 元（計算式：575,518 
      元÷2 ＝287,759 元）。　
    2.原告與高學淳於110 年8 月5 日以15萬元調解成立，該調
      解內容僅拋棄對高學淳之其餘請求，並未敘及同時免除被
      告之責任，有本院110 年度重司簡調字第444 號調解筆錄
      在卷可稽（本院卷一第105 頁），堪認原告因調解成立而
      同意拋棄對高學淳之其餘請求，係免除高學淳之債務，未
      免除被告之債務，即無消滅全部債務之意思。然原告雖無
      消滅其他連帶債務人即被告債務之意思，惟原告同意高學
      淳賠償之金額低於高學淳依法應分擔額287,759 元，就差
      額137,759 元部分，即因債權人即原告對該連帶債務人即
      高學淳應分擔部分之免除，依民法第276 條第1 項之規定
      ，應對其他連帶債務人即被告發生免除之絕對效力，原告
      自不得向被告請求給付該差額137,759 元，惟被告仍應就
      其應分擔額即287,759 元負賠償責任。從而，原告得請求
      被告賠償之金額即為287,759 元。
（四）末按給付無確定期限者，債務人於債權人得請求給付時，
　　　經其催告而未為給付，自受催告時起，負遲延責任。其經
  　　債權人起訴而送達訴狀，或依督促程序送達支付命令，或
    　為其他相類之行為者，與催告有同一之效力；遲延之債務
      ，以支付金錢為標的者，債權人得請求依法定利率計算之
      遲延利息；應付利息之債務，其利率未經約定，亦無法律
      可據者，週年利率為5 ％，民法第229 條第2 項、第233
      條第1 項前段、第203 條分別定有明文。本件原告雖請求
      被告應給付自109 年5 月1 日起算按年息5 ％計算之遲延
      利息，惟本件給付並無確定期限，原告復未舉證證明於本
      件起訴前已為催告被告給付，是原告請求被告給付287,75
      9 元，及自起訴狀繕本送達翌日即110 年1 月18日（附民
      卷第25頁）起至清償日止，按週年利率5 ％計算之法定遲
      延利息，核屬有據。
四、綜上所述，原告依侵權行為法律關係，請求被告給付287,75
    9 元，及自110 年1 月18日起至清償日止，按週年利率5 ％
    計算之利息，為有理由，應予准許；逾此部分之請求，為無
    理由，應予駁回。
五、原告勝訴部分，係適用簡易訴訟程序為被告敗訴之判決，原
    告雖為假執行宣告之聲請，但依民事訴訟法第389 條第1 項
    第3 款規定，仍由本院依職權宣告；至原告敗訴部分，其假
    執行聲請失所依附，爰予駁回。另依同法第392 條第2 項規
    定，職權宣告被告如預供擔保，免為假執行。
六、本件事證已臻明確，兩造其餘攻擊防禦方法及所提之證據，
    核與本件判決所認結果不生影響，毋庸逐一論述。
七、本件損害賠償事件乃刑事附帶民事訴訟，由刑事庭移送前來
    ，迄本院言詞辯論終結為止，當事人並無任何裁判費或其他
    訴訟費用之支出，自無諭知訴訟費用負擔之必要，附此說明
    。
中    華    民    國   110    年    11    月    8     日
                  臺灣新北地方法院三重簡易庭
                      　　　　　法  官  王凱俐
以上正本係照原本作成。
如不服本判決，應於送達後20日內，向本院提出上訴狀並表明上
訴理由，如於本判決宣示後送達前提起上訴者，應於判決送達後
20日內補提上訴理由書（須附繕本）。
中    華    民    國   110    年    11    月    8     日
                                書記官  林穎慧